臺灣屏東地方法院民事判決　　　　　　　100年度訴字第121號
原　　　告　林陳米
訴訟代理人　鄭淑貞律師
被　　　告　王光盛
上列當事人間請求請求侵權行為損害賠償事件，本院於民國100
年6 月3 日言詞辯論終結，判決如下：
    主      文
被告應給付原告新臺幣玖拾伍萬零捌佰拾貳元，及自民國一百
年一月二十日起至清償日止，按週年利率百分之五計算之利息。
原告其餘之訴駁回。
訴訟費用由被告負擔百分之七十六，餘由原告負擔。
本判決原告勝訴部分，於原告以新臺幣拾壹萬柒仟元為被告供
擔保後，得假執行。
原告其餘假執行之聲請駁回。
    事實及理由
一、被告經合法通知，未於言詞辯論期日到場，核無民事訴訟法
    第386 條各款所列情形，爰依原告之聲請，由其一造辯論而
    為判決，合先敘明。
二、原告主張：被告以駕駛車牌號碼D6-2949 號救護車載運病患
    為業，其於民國98年10月26日13時30分許，駕駛上開車輛載
    運非緊急重症病患，沿屏東縣枋寮鄉○○○道路由南往北行
    駛，行抵該路與同鄉○○路○○路口時遇紅燈暫停，於變換
    綠燈後起步，竟疏未注意起駛前應注意前後左右有無車輛，
    並應讓行進中之車輛優先通行，適伊騎乘OYY-353 號重型機
    車沿中山路由西往東直行而至，遂遭被告所駕之救護車撞擊
    ，致伊人車倒地，受有左側股頸骨折、右股骨粗隆骨骨折、
    左肱骨頸骨骨折、左手橈、尺骨骨折、左側骨盆骨折及四肢
    多處擦傷等傷害。伊因被告之不法侵害，先後在枋寮醫療社
    團法人枋寮醫院及輔英科技大學附設醫院就診，共支出醫療
    費用新台幣（下同）81,299元，且伊因上開傷勢，自98年10
    月26日起至99年8 月24日止共302 天，由親屬全日看護，雖
    未實際支出看護費，亦得請求被告賠償，以全日看護每日2,
    000 元之標準計算，看護費合計為604,000 元（計算式：20
    00×302 ＝604000）。伊因被告之不法侵害，至高雄捐血中
    心領取血品2 次，每次支出車資1,200 元，另因就診往返輔
    英科技大學附設醫院31趟，每趟支出車資800 元，共計支出
    交通費27,200元（計算式：1200×2 ＋800 ×31＝27200 ）
    。又伊原於果園擔任臨時工，每日薪資1,000 元，每月可工
    作30日，故每月約有3 萬元之收入，伊因被告之不法侵害，
    已14個月無法工作，受有42萬元之工作損失（計算式：3000
    0 ×14＝420000）。再者，伊因被告之不法侵害，傷勢嚴重
    ，其間歷經3 次手術，迄今仍未復原，且因長期不良於行，
    日常生活均需仰賴他人協助，所受肉體及精神上之痛苦難以
    形容，應由被告賠償非財產上之損害80萬元，以資慰藉。以
    上所述各項金額，合計1,932,499 元（計算式：81299 ＋60
    4000＋27200 ＋420000＋800000＝0000000 ）。本件車禍發
    生時，伊雖聞有被告所駕駛救護車之警號而未立即避讓，就
    本件車禍之發生與有過失，惟事實上，伊當時已通過停止線
    進入交岔路口，被告於起駛時未注意伊車行向，誤認伊欲左
    轉台一線，始自右方撞擊伊機車，其違規情形明顯而嚴重，
    應負百分之65之肇事責任，適用過失相抵法則，被告應賠償
    伊之金額為1,256,124 元（計算式：0000000 ×65% ＝0000
    000 ，小數點以下四捨五入，下同) ，則伊得依侵權行為之
    法律關係，請求被告加計法定遲延利息如數賠償等情，並聲
    明：(一)被告應給付原告1,256,124 元，及自起訴狀繕本送達
    被告翌日起至清償日止，按週年利率百分之5 計算之利息。
    (二)原告願供擔保請准宣告假執行。
三、被告未於言詞辯論期日到場，據其提出書狀陳述略謂：伊對
    於本件車禍應負百分之65之肇事責任及原告支出醫療費用81
    ,299元、交通費27,200元等節，均不爭執。又就原告因伊不
    法侵害而須專人看護乙節，亦不爭執，惟既係由親屬看顧，
    而未實際支出看護費，自不得請求伊賠償，況且，原告既由
    親屬看護，自不能以專業看護之收費標準計算看護費，而應
    予酌減。其次，原告固因本件車禍而無法工作14個月，惟其
    僅係於果園擔任臨時工，縱認其每日工資1,000 元，其每月
    工作天數應未達30日之多，況且，原告於本件車禍當時，已
    達勞動基準法所定勞工強制退休年齡之65歲，其請求工作損
    失，尚屬無據。又原告請求賠償慰撫金80萬元，亦屬過高，
    應予酌減等語，資為抗辯，並聲明：原告之訴駁回。
四、本件被告以駕駛車牌號碼D6-2949 號救護車載運病患為業，
    其於98年10月26日13時30分許，駕駛上開車輛載運非緊急重
    症病患，沿屏東縣枋寮鄉○○○道路由南往北行駛，行抵該
    路與同鄉○○路○○路口時遇紅燈暫停，於變換綠燈後起步
    ，竟疏未注意起駛前應注意前後左右有無車輛，並禮讓行進
    中之車輛優先通行，適原告騎乘OYY-353 號重型機車沿中山
    路由西往東直行而至，遂遭被告所駕之救護車撞擊，致原告
    人車倒地，受有左側股頸骨折、右股骨粗隆骨骨折、左肱骨
    頸骨骨折、左手橈、尺骨骨折、左側骨盆骨折及四肢多處擦
    傷等傷害，刑事部分，原告對被告提出過失傷害告訴，經檢
    察官偵查後，認定被告涉有業務過失傷害罪嫌，並聲請本院
    逕以簡易判決處刑（案號：台灣屏東地方法院檢察署99年度
    偵字第2917號），惟原告嗣後撤回告訴，經本院刑事庭以99
    年度交易字第74號判決公訴不受理確定之事實，為兩造所不
    爭執，復經本院調閱該刑事案件卷宗查明屬實。
五、按汽車、機車或其他非依軌道行駛之動力車輛，在使用中加
    損害於他人者，駕駛人應賠償因此所生之損害，但於防止損
    害之發生，已盡相當之注意者，不在此限；不法侵害他人之
    身體或健康者，對於被害人因此喪失或減少勞動能力，或增
    加生活上之需要時，應負損害賠償責任；不法侵害他人之身
    體、健康……者，被害人雖非財產上之損害，亦得請求賠償
    相當之金額；不法毀損他人之物者，被害人得請求其物因毀
    損所減少之價額，民法第191 條之2 、第193 條第1 項、第
    195 條第1 項前段及第196 條分別定有明文。本件被告駕駛
    車牌號碼D6-2949 號救護車肇事，加損害於原告，被告不能
    證明其於防止損害之發生已盡相當之注意，且原告因該車禍
    受有損害，其所受損害與被告之不法侵害間，顯有相當因果
    關係，則原告依前揭侵權行為之法律關係，請求被告賠償其
    所受損害，於法洵屬有據。
六、本件之爭點為：原告請求被告賠償之項目及金額是否相當？
    茲分別論述如下：
  (一)醫療費用及交通費部分：原告主張其因被告之不法侵害，共
    支出醫療費用81,299元及交通費27,200元等節，業據其提出
    枋寮醫療社團法人枋寮醫院醫療費用收據、輔英科技大學附
    設醫院醫療繳款收據、免用統一發票收據、車資證明單等件
    為憑（見本院卷第6-23頁、第25-26 頁），並為被告所不爭
    執（見本院卷第97頁背面），原告此部分之請求，於法自無
    不合，應予准許。
  (二)看護費部分：原告主張其因被告之不法侵害，自98年10月26
    日起至99年8 月24日止共302 天，由親屬全日看護，以全日
    看護每日2,000 元之標準計算，得請求被告賠償看護費為60
    4,000 元，業據其提出輔英科技大學附設醫院診斷證明書為
    證（見本院卷第24頁），被告辯稱：原告未實際支出看護費
    ，自不得請求伊賠償，且原告並非由專業看護照顧，自不能
    以專業看護之收費標準計算看護費等語。經查，被告對於原
    告於上開期間須他人全日看護乙節，並不爭執，又一對一全
    日看護每日費用為2,000 元，有輔英科技大學附設醫院100
    年5 月2 日輔醫歷字第1000502002號函在卷可稽，本院另審
    酌依原告受有左側股頸骨折、右股骨粗隆骨骨折、左肱骨頸
    骨骨折、左手橈、尺骨骨折、左側骨盆骨折等多處骨折之傷
    勢，情況嚴重，且其於本件車禍當時已年滿65歲，相較於一
    般青壯年之人而言，在在需要其親屬花費更多精神、心力加
    以照顧，評價上，尚非不可與職業全日看護等同視之，故原
    告主張以全日看護每日2,000 元之標準計算看護費，尚屬合
    理。且按親屬代為照顧被害人之起居，固係基於親情，但親
    屬看護所付出之勞力並非不能評價為金錢，雖因二者身分關
    係而免除被害人之支付義務，惟此種基於身分關係之恩惠，
    自不能加惠於加害人。故由親屬看護時雖無現實看護費之支
    付，仍應認被害人受有相當於看護費之損害，得向加害人請
    求賠償，始符公平原則（最高法院94年度台上字第1403號判
    決意旨參照），依此，原告由其親屬看護，實際上縱無費用
    之支出，亦得請求被告賠償，被告辯稱原告未實際支出看護
    費，不得請求其賠償，且原告非由專業看護照顧，尚不能以
    專業看護之收費標準計算看護費云云，尚無可採。據上，原
    告向被告請求賠償看護費604,000 元（計算式：2000×302
    ＝604000 ），於法亦無不合，應予准許。
  (三)工作損失部分：原告主張其原以種植香蕉為業，於果園擔任
    臨時工，每月約有3 萬元之收入，因被告之不法侵害，已14
    個月無法工作，受有42萬元之工作損失等語，被告抗辯原告
    雖係於果園擔任臨時工，縱認其每日工資1,000 元，惟其每
    月工作天數應未達30日之多，況且，原告已達勞動基準法所
    定勞工強制退休年齡之65歲，應不得請求工作損失等語。原
    告上開主張，固據其提出屏東縣枋寮鄉天時村村長陸金盛證
    明書1 紙為證（見本院卷第27頁），惟該證明書係記載：「
    …林陳米（即原告）女士於農忙期間受僱幫忙，每日工資為
    新台幣壹仟元整」等語，僅得證明原告擔任果園臨時工之工
    資為每日1,000 元，尚難以資證明其每月可工作30日，被告
    抗辯原告每月工作收入應未達3 萬元之多等語，尚非不可採
    信，原告主張其每月有3 萬元收入云云，並無可採。又被告
    就原告於果園擔任臨時工乙節，並不爭執，則原告雖已達勞
    動基準法所定勞工強制退休年齡之65歲，然尚難依此逕認其
    已無工作能力，而不得請求工作損失，被告辯稱原告已達強
    制退休年齡而不得請求工作損失云云，尚無可採。其次，勞
    工工資不得低於基本工資，原告既尚有工作能力，則其請求
    工作損失，本院認以基本工資每月17,880元為計算標準，應
    屬合理，另被告就原告因本件車禍共計14個月無法工作乙節
    ，並不爭執，依此，原告所得請求被告賠償之工作損失應為
    250,320 元（計算式：17880 ×14＝250320），超過部分，
    應予剔除。
  (四)慰撫金部分：原告因被告之不法侵害受有前述傷勢，傷勢不
    輕，不論在身體或精神上均必感受相當之痛苦，其請求被告
    賠償慰撫金，於法自無不合。查原告未曾就學，原擔任果園
    臨時工，名下有土地1 筆，被告為國中畢業，從事救護車司
    機工作，月收入約4 、5 萬元，名下有房屋2 棟、土地6 筆
    之事實，經兩造陳明在卷，並有稅務電子閘門財產所得調件
    明細表在卷可稽，本院斟酌前述兩造之身分、地位、經濟能
    力及原告所受傷害等一切情狀，認原告請求被告賠償慰撫金
    80萬元，尚屬過高，應以50萬元為相當。
  (五)以上應准許之金額合計1,462,819 元（計算式：81299 ＋27
    200 ＋604000＋250320＋500000＝0000000 ）。按損害之發
    生或擴大，被害人與有過失者，法院得減輕賠償金額，或免
    除之，民法第217 條第1 項定有明文。查兩造對於本件損害
    之發生，被告應負百分之65之肇事責任，原告與有過失比例
    為百分之35乙節，並不爭執，爰據以減輕被告之賠償金額百
    分之35，即減為950,832 元（計算式：0000000 ×65% ＝95
    0832）。
七、綜上所述，本件原告依侵權行為之法律關係，請求被告給付
    1,256,124 元，及自起訴狀繕本送達被告翌日（100 年1 月
    20日）起至清償日止，按週年利率百分之5 計算之利息，於
    如主文第1 項所示範圍內，為有理由，應予准許。逾此範圍
    ，非有理由，應予駁回。又原告陳明願供擔保，請准宣告假
    執行，於原告勝訴部分，經核尚無不合，爰酌定相當之擔保
    金額准許之。至原告敗訴部分，其假執行之聲請已失所附麗
    ，應駁回之。
八、據上論結，本件原告之訴為一部有理由，一部無理由，依民
    事訴訟法第385 條第1 項前段、第79條、第390 條第2 項，
    判決如主文。
中    華    民    國    100   年    7     月    22    日
                  民事第二庭    法  官  程士傑
正本係照原本作成。
如對判決上訴，須於判決送達後二十日內向本院提出上訴狀，其
未表明上訴理由者，應於提出上訴後二十日內向本院補提理由書
狀（均須按他造當事人之人數附繕本）。
如委任律師提起上訴者，應一併繳納上訴審裁判費。
中    華    民    國    100   年    7     月    22    日
                                書記官  李家維